【裁判字號】    97,上訴,988
【裁判日期】    970429
【裁判案由】    毒品危害防制條例等
【裁判全文】
臺灣高等法院刑事判決                 97年度上訴字第988號
上  訴  人  甲○○原名黃志豪
即  被  告
指定辯護人  徐家福律師（義務辯護）
上列上訴人因毒品危害防制條例等案件，不服臺灣基隆地方法院
96年度訴字第537號，中華民國97年1月17日第一審判決（起訴案
號：臺灣基隆地方法院檢察署95年度偵字第4260號），提起上訴
，本院判決如下：
    主  文
上訴駁回。
    事  實
一、甲○○（本名黃志豪，94年8月25日更名為甲○○，下稱甲
    ○○）明知愷他命係毒品危害防制條例第2條第2項第3款所
    規定之第三級毒品，並經行政院公告為甲類第四款之管制進
    出口物品，不得運輸與私運進口。甲○○自民國（下同）94
    年5月間起至94年12月13日止，多次出境赴馬來西亞（於94
    年12月13日最後一次出境赴馬來西亞，因持有6公斤愷他命
    遭馬來西亞法院判處有期徒刑二年，而於96年4月17日驅逐
    出境回台灣），竟與綽號小胖（下稱小胖）、名為JOHN LEE
    真實姓名、年籍不詳之成年男子（下稱JOHN LEE），共同基
    於運輸第三級毒品愷他命及私運管制物品入境之犯意聯絡，
    三人計畫由甲○○先行在馬來西亞尋找愷他命貨源，再委由
    在馬來西亞之JOHN LEE，以國際海運郵包方式寄送到甲○○
    事先租用，惟未實際居住，位於台北縣汐止市○○○路2巷
    15號11樓人情味小鎮社區之地址，由該大樓管理員代收後，
    甲○○再向管理員領取，得手後交給小胖。甲○○與小胖謀
    議既定，由甲○○先於同年6月7日前往馬來西亞，再由馬來
    西亞之JOHN LEE，以寄件人JOHN LEE之名，郵寄不詳包裹至
    甲○○所租用之前開地址予假名李明偉，利用該社區管理員
    陳建璋對住戶之生疏，而由甲○○於94年6月10日順利簽收
    。又以同一手法，由甲○○於94年7月3日，聯絡在馬來西亞
    之JOHN LEE，以寄件人JOHN LEE之名，郵寄不詳包裹至甲○
    ○所租用之前開地址予假名李明偉，甲○○於94年7月6日亦
    順利簽收。甲○○與小胖見以上述迂迴之方式郵寄包裹均能
    成功，遂由甲○○再度於94年7月上旬某日聯絡在馬來西亞
    之JOHN LEE，以寄件人JOHN LEE之名，以同樣方式郵寄第三
    級毒品愷他命包裹1件（淨重5074.51公克，純度為81.79%，
    愷他命係以JOHN LEE所有之Golden Curry牌咖哩汁包裝盒偽
    裝成21盒，再以泡麵34包、咖啡及茶包共4包，覆蓋作為掩
    飾後置於外包裝紙箱內，將外包裝紙箱封裝成為包裹）至甲
    ○○租屋處，並亦以假名李明偉為收件人，以防警方查緝時
    能避人耳目。嗣該郵包於94年7月7日於基隆入關時，為基隆
    關稅局查悉該郵包內藏有淨重5074.51公克之愷他命（及其
    掩飾物、包裝物），經通知法務部調查局航業海員調查處（
    下稱海調處）再轉報請檢察官同意後，暫時將前開郵包於94
    年7月11日下午依址送達，由人情味小鎮社區管理員張愛華
    代收後，在海調處調查員指示下，於同日下午5時許，以甲
    ○○所持用之0000000000號行動電話聯絡甲○○前來領取郵
    包，經甲○○允諾後，甲○○即於同日下午5時30分，共乘
    不知情友人劉立偉（另經檢察官不起訴處分）所有之車牌號
    碼5616-DG號自用小客車前來人情味小鎮社區，惟二人在該
    社區前停留約5分鐘，因甲○○警覺未下車領取郵包，命劉
    立偉驅車離去。另甲○○於同年7月12日凌晨零時30分，親
    自前來人情味小鎮社區管理室，欲取回郵包，因該郵包當時
    已為海調處官員取回，當班管理員暫以郵包已為張愛華鎖在
    保險櫃回應；翌日（即同年月13日）甲○○復致電張愛華，
    表示要前來領取郵包，張愛華遂告以郵包已被警方查扣，此
    後甲○○即未再出現。
二、案經法務部調查局航業海員調查處移送臺灣基隆地方法院檢
    察署檢察官偵查起訴。
    理  由
一、證據能力部分：按被告以外之人於審判外之言詞或書面陳述
    ，除法律有規定者外，不得作為證據，刑事訴訟法第159條
    第1項固定有明文。惟被告以外之人於審判外之陳述，雖不
    符同法第159條之1至之4之規定，而經當事人於審判程序同
    意作為證據，法院審酌該言詞陳述或書面陳述作成時之情況
    ，認為適當者，亦得為證據，則為同法第159條之5第1項規
    定甚明。查本件證人陳建璋於調查員詢問時之陳述，證人陳
    建璋、張愛華於檢察官偵訊之陳述，均屬被告以外之人在審
    判外之陳述而屬傳聞證據，且不符刑事訴訟法第159條之3之
    規定，惟檢察官、被告及辯護人就上開陳建璋、張愛華此部
    分審判外之陳述，於原審均陳明同意作為證據，審酌此部分
    陳述作成時之情況，核無違法取證之瑕疵，亦認為以之作為
    證據為適當，依上開規定，上開證人前述審判外之陳述，得
    為證據。至本判決所引書證，被告、辯護人於審理中，均不
    爭執其證據能力，復未曾於言詞辯論終結前聲明異議，且經
    核並無顯不可信之情況，依刑事訴訟法第159條之4、第159
    條之5第2項，均有證據能力。本件扣案物品係警察合法扣押
    所得之物，被告對上開證據之證據能力亦不爭執，應認有證
    據能力。
二、上訴人即被告甲○○對於其於台北縣汐止市○○○路2巷15
    號11樓人情味小鎮社區租屋，並受綽號小胖委託，於94年6
    月10日、7月6日領取寄送至其租屋處，寄件人為馬來西亞之
    JOHN LEE，收件人為李明偉之不明包裹後，小胖又委託領取
    本件寄送至其租屋處之包裹等情，固供認不諱，惟否認運輸
    及走私第三級毒品愷他命入境之犯行，辯稱略以：「係因工
    作關係，承租上開汐止住處，不認識馬來西亞之寄件人JOHN
     LEE，也不知道小胖委託領取之包裹內容物為何，對於小胖
    請代領取包裹之動機及包裹內容物，均未懷疑有何不法」云
    云。經查：
(一)、被告自94年4月間起，承租台北縣汐止市○○○路2巷15號11
    樓人情味小鎮社區等情，業據被告於調查處供承在卷，並有
    人情味小鎮Ｂ區社區住戶遷入（出）管理室登記冊附卷可參
    （偵緝字第269號偵查卷第41、52頁）。至於辯護意旨雖辯
    解稱被告理應該委託不知情第三人出面承租，豈有自己出面
    以真名承租房屋之理，但查，以自己名義租屋為常態，辯護
    意旨所為推論並無依據，再前述包裹之寄件人為馬來西亞之
    JOHN LEE，收件人為台北縣汐止市○○○路2巷15號11樓之
    李明偉，有偵卷第69頁所附NATIONAL COURIER在卷可查，且
    被告於94年6月10日、7月6日受小胖之託，在其租屋處向警
    衛領取收件人載為李明偉之包裹等情，亦據被告於原審供明
    在卷，並經證人即被告租屋處大樓警衛陳建璋於調查處、偵
    查證述甚詳（偵緝字第269號偵查卷第88、89、98、99頁）
    ，復有住戶掛號郵件登記簿2件、社區監視器翻拍照片、社
    區警衛室翻拍照片在卷可稽（偵緝字第269號偵查卷第45、4
    6、50、51、92、93頁），足見被告以其真名租屋與是否犯
    罪並無關聯，無從以此為被告有利證據，此部分辯護意旨之
    辯解，尚非可取。
(二)、被告於94年7月11日受小胖之託，於當日下午5時30分許，搭
    乘劉立偉所有車牌號碼5616-DG號自用小客車至社區前準備
    領取馬來西亞JOHN LEE寄達之郵包等情，有被告使用之手機
    門號0000000000與證人劉立偉使用之手機門號0000000000於
    94年7月11日14時11分起至18時43分止之通聯紀錄及基地台
    位置在卷可按，被告又於94年7月12日凌晨零時30分許，再
    度前往其租屋處，欲向警衛領取收件人載為李明偉之扣案包
    裹而未領到等情，復經被告供述在卷，並經證人張愛華於偵
    查證述明確（偵緝字第267號偵查卷第32頁）。辯護意旨雖
    稱被告於7月11日下午5時警覺到危險而未下車領取郵包驅車
    離去，豈有再於7月12日凌晨零時30分，相距不到7小時再來
    領取郵包之荒謬情事，然查，被告係凌晨零時30分前來領取
    包裹，顯然係利用凌晨時段以避免查緝，是辯護意旨所陳並
    不可取。再本件扣案包裹係將愷他命以Golden Curry牌咖哩
    汁包裝盒偽裝成21盒，再以泡麵34包、咖啡及茶包共4包，
    覆蓋作為掩飾後置於外包裝紙箱內，將外包裝紙箱封裝成為
    包裹，此有本件郵包之照片及扣押物品清單附卷可證。又扣
    案之結晶體21包，經送鑑驗結果，含有第三級毒品愷他命成
    分，淨重為5074.51公克，純度為81.79%，此有法務部調查
    局95年9月11日調科壹字第09500423170號鑑定書在卷可參。
(三)、查本件被告自94年5月間起至94年12月13日止，多次出境赴
    馬來西亞，於94年12月13日最後一次出境赴馬來西亞，因持
    有6公斤愷他命遭馬來西亞法院判處有期徒刑二年，而於96
    年4月17日驅逐出境回台灣之事實，為被告所不爭執，並有
    被告入出境資料可證，其中94年6月7日出境赴馬來西亞，6
    月8日入境，6月10日即至租屋處領取馬來西亞寄達之包裹，
    94年7月3日出境赴馬來西亞，7月5日入境，7月6日再至租屋
    處領取馬來西亞寄達之包裹，再參以被告於94年12月13日出
    境赴馬來西亞，因持有6公斤愷他命遭馬來西亞判刑，顯然
    被告赴馬來西亞之目的，係為尋覓愷他命貨源，並安排運送
    事宜甚明，辯護意旨雖辯解稱不得以此推斷被告於94年7月1
    1日係赴馬來西亞尋覓愷他命貨源，然並無任何合理之解釋
    說明被告前述出入馬來西亞之與被該國法院以持有6公斤愷
    他命遭馬來西亞法院判刑之過程，則所為辯解，並非可信。
(四)、辯護意旨雖另略以：「被告代小胖收受郵包，屬於社會上常
    有之事，且被告主觀上認為僅代收食品，主觀上並無運輸毒
    品之故意」等語，然查，前述被告收受包裹之態樣，並非社
    會之常態，況被告承租台北縣汐止市○○○路2巷15號11樓
    人情味小鎮社區，但平日並未居住該處一事，業經證人張愛
    華於偵查證述明確（96年度偵緝字第267號卷第32頁），可
    見被告承租該屋之動機，值得懷疑。又被告無法交待本件共
    犯小胖不能由其本人收受包裹之情形，竟連續三次要求寄送
    包裹至被告租屋地址，收件人並刻意記載為第三人李明偉，
    以被告之智識能力及社會經驗，自可推知該包裹之內容物應
    屬不法，參諸被告明知其有前揭收受包裹之事實，竟於調查
    員詢問之初全盤否認之，嗣經調查員出示住戶掛號郵件登記
    簿之內容，被告方因無從抵賴而坦承其為小胖收受包裹等情
    ，益徵被告對於其所收受包裹之內容早已心知肚明，企圖逃
    避刑事責任，始於詢問中佯裝不知情。是被告辯稱：「對於
    小胖託其收受之包裹內容全無所知」云云，顯與事實不符，
    亦無可採。
(五)、辯護意旨雖以卷附通訊監察譯文，有嘟嘟向被告兜售搖頭丸
    、愷他命之記載，且稱如被告運輸毒品，則被告為毒品上游
    ，豈有向嘟嘟要毒品之理由，然查，犯罪事實應依據證據認
    定，並非任意臆測推論，本件係認定被告運輸毒品而非販賣
    毒品之毒品上游，辯護意旨自稱被告為毒品上游等詞，並無
    依據且與認定事實無關聯性，而卷附通訊監察書與譯文，關
    於被告與嘟嘟之通話紀錄，謹係記載「褲子」「衣服」，時
    間為94年10月，與本件時間不相當，則辯護意旨所為辯解並
    非可取。
(六)、綜上，被告雖承租台北縣汐止市○○○路2巷15號11樓，但
    並未居住，係提供該址作為小胖收受第三級毒品包裹之據點
    ，並親自為其收受包裹，足見其承租係以便利運輸毒品入境
    為其動機。又被告自94年6月間起即多次出境赴馬來西亞，
    有入出境查詢結果在卷為憑，且依據偵卷第69頁所附NATION
    AL COURIER，該名為JOHN LEE寄件人，可知必有另名不詳年
    籍姓名之人與被告及小胖有犯意聯絡，並負責由馬來西亞寄
    送包裹，被告與小胖及該寄送包裹之不詳人士JOHN LEE間就
    運輸第三級毒品愷他命入境之犯行，顯然具有犯意聯絡及行
    為分擔甚明。
(七)、綜上，本件事證明確，被告所辯與辯護意旨所辯並非可取，
    其犯行堪以認定，應依法論科。
三、論罪科刑部分：
(一)、按本件被告行為後，刑法部分條文業經修正公布，並於95年
    7月1日施行。修正後刑法第2條第1項之規定，係規範行為後
    法律變更所生新舊法律比較適用之準據法，於修正刑法施行
    後，應適用修正後刑法第2條第1項規定之從舊從輕之原則為
    比較，適用最有利於行為人之法律；比較時應就罪刑有關之
    共犯、未遂犯、連續犯、牽連犯、結合犯，以及累犯加重，
    自首減輕暨其他法定加減原因（如身分加減）與加減例等一
    切情形，綜其全部之結果而為比較後，整個之適用，不能割
    裂而分別適用有利益之條文（最高法院95年5月23日刑事庭
    第8次會議決議意旨參照）。其中關於正犯之要件部分，修
    正前刑法第28條規定：「二人以上共同實施犯罪之行為者，
    皆為正犯。」，修正後則規定：「二人以上共同實行犯罪之
    行為者，皆為正犯。」，正犯之範圍有所限縮；又有關法定
    罰金刑最低度部分，修正前刑法第33條第5款規定：「罰金
    ：一元（按指銀元，折算新臺幣為三元）以上。」，修正後
    則規定「罰金：新臺幣一千元以上，以百元計算之。」，綜
    合比較行為時法與裁判時法，關於正犯之要件部分，行為時
    法並無較不利於被告情形，而就罰金刑最低度部分，行為時
    法則較有利於被告，自應依修正後刑法第2條第1項前段之規
    定，均適用行為時法。
(二)、核被告所為，係犯毒品危害防制條例第4條第3項之運輸第三
    級毒品罪及懲治走私條例第2條第1項之私運管制物品進口罪
    。被告與小胖及寄送包裹之不詳年籍姓名為JOHN LEE成年人
    間，就所犯上開二罪有犯意聯絡及行為分擔，依修正前刑法
    第28條之規定，為共同正犯。被告以一行為觸犯前揭二項罪
    名，為想像競合犯，應依刑法修正前第55條之規定從一重之
    運輸第三級毒品罪處斷。
(三)、原審認被告罪證明確，並適用刑事訴訟法第299條第1項前段
    ，毒品危害防制條例第4條第3項、第19條第1項前段，懲治
    走私條例第2條第1項，刑法第2條第1項前段、修正前刑法第
    11條、第28條、第55條、第38條第1項第1款之規定，審酌被
    告輸入之第三級毒品愷他命驗餘淨重多達5074.51公克，純
    度更高達81.79%，如流入市面，將加速毒品氾濫，對社會治
    安及國人身心健康危害甚鉅，犯罪情節堪認重大，且其犯後
    仍飾詞圖卸，顯然尚未悔悟，實不宜輕縱，惟念及被告思慮
    未周等一切情狀，量處有期徒刑柒年。且以毒品危害防制條
    例第2條第2項規定，毒品依其成癮性、濫用性及對社會危害
    性分為四級，並就製造、運輸、販賣、意圖販賣而持有、以
    非法方法使人施用、引誘他人施用及轉讓等不同品項毒品之
    行為，分別定其處罰。至施用或持有第三、四級毒品，因其
    可罰性較低，故予除罪化，僅就施用及持有第一、二級毒品
    科以刑罰。惟鑑於第三、四級毒品均係管制藥品，特於同條
    例第11條之1明定無正當理由，不得擅自持有；第18條第1項
    後段復規定查獲之第三、四級毒品，無正當理由而擅自持有
    者，沒入銷燬之。從而，依同條例第18條第1項後段應沒入
    銷燬之毒品，專指查獲之施用、持有第三、四級毒品而言；
    倘係查獲之製造、運輸、販賣、意圖販賣而持有、以非法方
    法使人施用、引誘他人施用或轉讓之第三、四級毒品，既屬
    同條例相關法條明文規定處罰之犯罪行為，即非該條項應沒
    入銷燬之範圍。又同條例第19條第1項所定「供犯罪所用或
    因犯罪所得之物」，係指犯第4條至第9條、第12條、第13條
    或第14條第1項、第2項之罪所用或所得之物，不包括毒品本
    身在內，自不得為第三、四級毒品之沒收依據（以犯第4條
    第3項販賣第三級毒品罪為例，其供犯罪所用之物，當指「
    供販賣第三級毒品所用之物」而言；第三級毒品本身為販賣
    之標的，為遂行販賣該毒品使用之物，始屬「供犯罪《犯第
    4條第3項之販賣第三級毒品罪》所用之物」，其理至明）。
    同條例對於查獲之製造、運輸、販賣、意圖販賣而持有、以
    非法方法使人施用、引誘他人施用及轉讓第三、四級毒品之
    沒收，並無特別規定，如其行為已構成犯罪，則該毒品即屬
    不受法律保護之違禁物，應回歸刑法之適用，依刑法第38條
    第1項第1款之規定沒收之（95年度臺上字第911號判決意旨
    參照）；又從刑附屬於主刑，除法律有特別規定者外，依主
    刑所適用之法律（同上最高法院刑事庭會議決議意旨參照）
    。準此，本件扣案之第三級毒品愷他命（淨重5074.51公克
    ）係屬違禁物，就沒收之從刑部分，應依主刑所適用之法律
    ，而本件主刑部分，係適用修正前刑法之規定，已如前述，
    是本件扣案之愷他命，應適用修正前刑法第38條第1項第1款
    、第2項之規定，不問屬於犯人與否，均宣告沒收之。另扣
    案之Golden Curry牌咖哩汁包裝盒21盒、外包裝紙箱1個、
    泡麵34包、咖啡及茶包共4包，係前揭寄送包裹之不詳人士
    JOHN LEE所提供，均為便利運輸愷他命犯罪所用之物品，堪
    認係共犯所有，供本件犯罪所用之物且經扣案，即無全部或
    一部不能沒收之情形，爰均依毒品危害防制條例第19條第1
    項前段之規定宣告沒收。
(四)、經核原判決認事用法並無不合，至於檢察官雖求刑有期徒刑
    六年，但被告犯罪後態度不佳，原審判決已經敘明前述理由
    ，因而量刑有期徒刑七年，是其量刑諭知亦屬妥適，上訴人
    即被告上訴意旨仍執前詞否認犯罪，指摘原判決不當，為無
    理由，應予駁回。
據上論斷，應依刑事訴訟法第368條，判決如主文。
本案經檢察官鄭富銘到庭執行職務。
中    華    民    國    97    年     4    月    29    日
                  刑事第十二庭  審判長法  官   蔡永昌
                                      法  官   陳榮和
                                      法  官   施俊堯
以上正本證明與原本無異。
如不服本判決，應於收受送達後十日內向本院提出上訴書狀，其
未敘述上訴之理由者並得於提起上訴後十日內向本院補提理由書
（均須按他造當事人之人數附繕本）。
                                      書記官   顧哲瑜
中    華    民    國    97    年     4    月    30    日
附錄：本案論罪科刑法條全文
毒品危害防制條例第4條第3項
製造、運輸、販賣第三級毒品者，處5年以上有期徒刑，得併科
新臺幣5百萬元以下罰金。
懲治走私條例第2條第1項
私運管制物品進口、出口逾公告數額者，處7年以下有期徒刑，
得併科新臺幣3百萬元以下罰金。


司法院資訊處製作；財團法人民間司法改革基金會備份。
